【裁判字號】    96,交聲,1569
【裁判日期】    970414
【裁判案由】    聲明異議
【裁判全文】
臺灣高雄地方法院交通事件裁定        96年度交聲字第1569號
原處分機關  交通部公路總局高雄區監理所
異  議  人
即受處分人  旺和企業有限公司
法定代理人  郭惠美
上列受處分人因違反道路交通管理處罰條例案件，對於交通部公
路總局高雄區監理所民國96年12月7 日所為之處分（原處分：高
監自裁字第裁80-MD0000000號），聲明異議，本院裁定如下：
    主      文
異議駁回。
    理      由
一、本件異議意旨略以：本件違規地點前之「限速50公里」標示
    牌太不明顯，一般人很難注意到，且該標示牌位置離違規地
    點太近，約30公尺，使受罰者有被設計、設圈套罰鍰的感受
    ，有違公平正義原則，且該處並無明顯進入庄頭的感覺，設
    限50公里太牽強，使人感覺被設局違規受罰，爰據此聲明異
    議，請求重新考量本件罰鍰案等語。
二、按汽車駕駛人，行車速度超過規定之最高時速，或低於規定
    之最低時速，除有第43條第1 項第2 款情形（行車速度超過
    規定之最高時速60公里以上）外，處新臺幣1200元以上2400
    元以下罰鍰。且汽車駕駛人之違規行為經以科學儀器取得證
    據資料，當場不能或不宜攔截製單舉發者，得以汽車所有人
    為被通知人逕行舉發。又行車速度超過規定之最高速限或低
    於規定之最低速限之違規行為，採用固定或非固定式科學儀
    器取得證據資料證明者，於一般道路須至少於100 公尺，於
    高速公路、快速公路須至少於300 公尺前，明顯標示之。道
    路交通管理處罰條例第40條、第7 條之2 第1 項第7 款、第
    3 項、第4 項分別定有明文。
三、經查，本件異議人即受處分人旺和企業有限公司所有之車號
    K6-4890 號自小客車，於96年10月10日9 時46分許行經臺南
    縣麻豆鎮縣12.85 公里東向西方向路段時，為警拍照
    指稱在行車最高時速50公里路段以時速70公里行駛，超速20
    公里，因而製單舉發之事實，業據異議人坦承不諱，而上開
    路段規定最高時速為50公里，且上開自小客車於前開時、地
    確以時速70公里之速度行駛等事實，亦有雷達測速照相機測
    速舉發照片1 張、警告牌（書立「前有測速照相」）照片2
    張及速限標誌標線照片3 張（見本院卷第15、18、20、25頁
    ）附卷可稽。至異議人雖辯稱上開路段速限標誌距離違規（
    測速照相）位置只有30公尺，且標示牌不明顯，該處限速50
    公里不當云云；惟上開路段在測速照相位置（即臺南縣麻豆
    鎮縣12.85 公里）前方750 公尺、250 公尺（即該縣
    道13.6公里、13.1公里）路邊明顯處均已設立「限速時速50
    公里」之標誌（紅色外圈，圈內標示數字「50」），且該2
    處道路車道地面上復均劃有「50」之黃色標線（係指該路段
    限速時速50公里），有該路段限速標誌標線及里程數照片10
    張（見本院卷第15-19 頁）在卷可憑，顯無速限標誌標線不
    明顯或距離測速照相位置太近之情形。再查，上開路段在測
    速照相位置前方150 公尺（即該縣道13公里）路邊明顯處設
    有「前有測速照相」之警告牌，有該警告牌照片2 張（見本
    院卷第20頁）在卷可考，亦符合前開道路交通管理處罰條例
    所規定一般道路應至少於100 公尺前為明顯標示之規定。又
    道路行車速限規定，係公路主管機關依路況、車流量等情形
    所設定，上開路段旁均有住宅或其他建築物，有該路段照片
    13張附卷可參（見本院卷第15-20 、25頁），公路主管機關
    考量該路段實際路況、人車使用情形等一切情節，設定該路
    段最高時速為50公里，實難認有何不當之情況。是異議人上
    開所辯，均不足採。
四、綜上所述，上開自小客車確有行經最高時速50公里之路段，
    行車速度超過規定之最高時速20公里以上40公里以下之違規
    行為，違反道路交通管理處罰條例第40條之規定。且上開車
    輛既超速行駛，若警方欲當場將該高速行駛中之自小客車攔
    停舉發，極易發生交通事故，是本件顯有當場不宜攔截製單
    舉發之情形，依道路交通管理處罰條例第7 條之2 第1 項第
    7 款規定，自得於採證後對汽車所有人即異議人逕行舉發處
    罰。從而，原處分機關以異議人所有之上開自小客車行車速
    度超過規定之最高時速20公里以上40公里以下為由，依道路
    交通管理處罰條例第40條規定，裁處異議人罰鍰1800元，核
    無違誤，本件異議為無理由，應予駁回。
五、據上論斷，應依道路交通案件處理辦法第19條，裁定如主文
    。
中    華    民    國    97    年    4     月    14    日
                        交通法庭  法  官  楊筑婷
以上正本證明與原本無異。
如不服本裁定，應於收受送達後5 日內向本院提出抗告狀。
中    華    民    國    97    年    4     月    14    日
                                  書記官  林靜慧


司法院資訊處製作；財團法人民間司法改革基金會備份。
